【裁判字號】    95,交訴,63
【裁判日期】    951205
【裁判案由】    過失致死
【裁判全文】
臺灣屏東地方法院刑事判決              95年度交訴字第63號
公  訴  人  臺灣屏東地方法院檢察署檢察官
被      告  甲○○
上列被告因過失致死案件，經檢察官提起公訴（95年度偵字第31
93號、第3194號），本院判決如下：
    主  文
甲○○因過失致人於死，處有期徒刑壹年。
    事  實
一、甲○○於民國94年8 月10日中午12時20分許，駕駛車牌號碼
    5B－0859號自用小客車，由東往西屏東縣潮州鎮○○路，即
    縣道屏110 線公路，行經該路段1.5 公里處時，原應注意汽
    車在未劃設慢車道之雙向2 車道行駛時，均應在遵行車道內
    行駛，依當時情形為晴天正午，光線甚佳，現場為鋪設柏油
    之縣道公路，路況、視野良好，路面無缺陷、無障礙，亦無
    其他不能注意之情事，詎甲○○竟疏未注意而違規逆向行駛
    於對向即同路段西往東方向車道，適有阮灣進駕駛之車牌號
    碼OVQ-063 號重型機車由西往東沿該車道駛來，因閃避不及
    ，迎面撞及甲○○所駕上開自用小客車車頭正中偏右位置，
    致機車騎士阮灣進因強力撞擊，身體拋撞汽車擋風玻璃後落
    地，受有頭部外傷併左股骨骨折等傷害，所駕機車則因強力
    撞擊而彈回並滑行21.6公尺始停止，嗣甲○○雖留在現場，
    並於警員到場處理時自承為駕車之人而接受裁判，惟阮灣進
    經送醫急救，仍傷重不治死亡。
二、案經屏東縣警察局潮州分局報告臺灣屏東地方法院檢察署檢
    察官相驗後簽分偵查起訴。
    理  由
一、證據審查部分：卷附道路交通事故調查報告(一)、(二)表、現場
    圖、屏東基督教醫院診斷證明書、相驗屍體證明書、鑑定驗
    斷書、小康醫院檢驗結果報告單等文書，固為被告以外之人
    於審判外所為陳述，然其性質分別為具公務員身分之警員、
    法醫師職務上製作，或從事業務之醫師於業務上製作之紀錄
    文書及證明文書，依現有卷證除不能認為有何顯不可信之情
    況，並已經被告甲○○於本院行準備程序及審理時明示不爭
    執其證據能力，應認為有證據能力。
二、前揭時地被告甲○○駕駛上開自用小客車與重型機車發生對
    撞，機車騎士阮灣進並因而受有前開傷害，經送醫不治死亡
    之事實，除據被告甲○○於本院審理時自承不諱，並有道路
    交通事故調查報告(一)、(二)表、現場圖、屏東基督教醫院診斷
    證明書、檢驗屍體證明書、鑑定驗斷書、小康醫院檢驗結果
    報告單、現場及車損照片16幀在卷可參，堪信為真。訊據被
    告甲○○就前揭事故發生，固矢口否認有侵入對向車道或其
    他任何過失情事，並以：伊當時原本行駛於自己車道內，見
    阮灣進駕駛之重型機車對向駛來，很像酒醉駕駛般突然偏一
    下又回去，距離尚遠時即有2 次偏入伊行駛之車道，閃回去
    後均保持距中央分隔線半公尺距離，詎料在兩車很接近時，
    機車又瞬間衝過來，伊馬上往左閃躲，隨後機車就突然撞上
    ，車禍係因被害人阮灣進酒後騎車侵入伊車道而發生云云置
    辯。惟查：
  (一)依卷附道路交通事故調查報告(一)、(二)表、現場圖、現場及車
    損照片所示，前開事發現場為屏東縣潮州鎮○○路，即縣道
    屏110 號公路1.5 公里附近，東西雙向各有1 線車道之直線
    路段，自事發現場以西，即上開重型機車駛來方向約數10公
    尺起，雙向均略轉往北呈弧形彎道。本件承辦警員於事發後
    獲報到場處理時，被告甲○○所駕自用小客車係逆向停放現
    場東向，即其原應行駛方向之對向車道上，四輪略與車道走
    向平行，右側前後輪外側距中央分隔線均尚有約30公分距離
    ，其車身後方平行呈現兩道剎車痕，起點約同時出現，左側
    剎車痕僅延續1.2 公尺即消失，右側剎車痕自起點持續連接
    至右前車輪停止處，全長約7.9 公尺；另被害人阮灣進所駕
    重型機車則橫倒於西向，即其原應行駛之對向車道上，距進
    入上開所稱彎道起點尚有數公尺，是與自用小客車所在均仍
    在現場直線路段，自其車身位置往東，伴隨四散噴濺、分佈
    之碎片及散落物，有約略延續不斷，全長21.6公尺之刮地痕
    1 道，自機車倒地位置向東回溯至西向車道，即重型機車原
    行駛車道範圍內，並穿越上開自用小客車停止位置，約以該
    車後方數公尺處車道中心位置為起點（詳附圖所示）。茲以
    剎車痕產生之原因，係因輪胎表面橡膠與地面因滑動磨擦產
    生熱作用，而在路面所形成之痕跡，依其形成之原理，即客
    觀、忠實呈現車輛在車輪停止轉動狀態下運動之過程，今被
    告甲○○所駕上開自用小客車不僅於事故發生後，以略呈平
    行於車道中央分隔線之狀態，逆向停止於現場東向車道上，
    依前所述，其兩道剎車痕分佈情形，既自始至終平行分佈在
    現場東向，即其行駛方向之對向車道，足徵被告甲○○於前
    揭事故發生前，因驚覺危險而踩踏剎車時，其所駕車輛原已
    逆向直行於現場西向，即被害人阮灣進駕駛機車行駛方向車
    道，與其所辯原遵行方向而行駛於東向車道，因發現危險瞬
    間始往對向車道閃躲云云，迥然有異。本件事故係因被告甲
    ○○逆向行車所致，與被害人阮灣進是否酒後駕車，尚無關
    連。
  (二)按汽車在未劃設慢車道之雙向二車道行駛時，均應在遵行車
    道內行駛，道路交通安全規則第97條第1 項第1 款定有明文
    ，此被告甲○○前揭時地駕駛自用小客車時所應知悉並注意
    者，而依當時情形為晴天正午，光線甚佳，現場為鋪設柏油
    之縣道公路，路況、視野良好，路面無缺陷、無障礙，亦無
    其他不能注意之情事，詎被告甲○○竟疏未注意而違規逆向
    行駛，終致本件事故發生之結果，其行為顯有過失。又被害
    人阮灣進係因前揭事故，受有頭部外傷併左股骨骨折等傷害
    ，經送醫仍不治死亡，有屏東基督教醫院診斷證明書、相驗
    屍體證明書、鑑定驗斷書附卷可憑，是被告甲○○前開過失
    行為與被害人阮灣進死亡之結果間，顯有相當因果關係。本
    件被告犯罪事證已臻明確，應依法論科。
三、核被告甲○○所為，係犯刑法第276 條第1 項過失致人於死
    罪。該罪法定刑關於罰金之規定，依94年2 月2 日修正公布
    ，並於被告行為後自95年7 月1 日起施行之刑法第33條第5
    款規定：「罰金：新臺幣1,000 元以上，以百元計算之。」
    較諸修正前刑法第33條第5 款為「罰金：1 元以上。」之規
    定，並未較有利於被告，依刑法第2 條第1 項前段規定，就
    法定刑關於罰金部分之適用，應依行為時之法律即修正前刑
    法第33條第5 款之規定。又被告甲○○於肇事後，仍留在現
    場，並於承辦警員到場處理時，自承為駕駛汽車之人而接受
    裁判，有警製自首情形紀錄單在卷可參，茲被告於犯罪未經
    發覺前，自動向司法警察機關自首並接受裁判，依94年2 月
    2 日修正公布前刑法第62條前段規定「對於未發覺之罪自首
    而受裁判者，減輕其刑」，乃必減輕刑度之規定，修正後刑
    法第62條前段則規定為「對於未發覺之罪自首而受裁判者，
    得減輕其刑」，僅得減輕刑度，故新法關於自首之規定，並
    未較有利於被告，應依修正前刑法第62條前段規定，減輕其
    刑。
四、爰審酌被告甲○○之年齡、品行、智識能力、犯罪情狀、過
    失情節、犯罪所生法益受侵害之程度，其為67年10月9 日出
    生、受有國中畢業教育程度、以擔任油漆工為業之人，有年
    籍資料在卷可參，自成年時起，尚無因犯罪經法院判刑確定
    之刑事前案紀錄，有臺灣高等法院被告前案紀錄表及臺灣屏
    東地方法院檢察署刑案資料查註紀錄表各1 份在卷可參，又
    其本件駕駛汽車逆向行駛，致與對向直行駛來機車發生強力
    碰撞，造成機車騎士傷重不治死亡之結果，過失情節重大，
    並考量其犯罪後，經本院曉諭，仍拒不與被害人家人進行和
    解以賠償、填補損害，復無其他證據可認有何悔意等一切情
    狀，量處如主文所示之刑，以資儆懲。
據上論斷，應依刑事訴訟法第299 條第1 項前段，刑法第2 條第
1 項前段、第276 條第1 項、94年2 月2 日修正公布前刑法第62
條前段，罰金罰鍰提高標準條例第1 條前段，判決如主文。
本案經檢察官鍾仁松到庭執行職務
中    華    民    國    95    年    12    月    5     日
                    交通法庭  審判長法  官  羅森德
                                    法  官  蘇碧珠
                                    法  官  陳松檀
以上正本證明與原本無異。
如不服本判決應於收受本判決送達後十日內向本院提出上訴書狀
，其未敘述上訴理由者，並得於提起上訴後十日內向本院補提理
由書狀（均須按他造當事人之人數附繕本）「切勿逕送上級法院
」
中    華    民    國    95    年    12    月    5     日
                                    書記官  林祥玉
附錄本案論罪科刑法條全文
中華民國刑法第276條第1項
因過失致人於死者，處2 年以下有期徒刑、拘役或2 千元以下罰
金。


司法院資訊處製作；財團法人民間司法改革基金會備份。
